臺灣高等法院民事判決
109年度上字第1438號
上  訴  人  陳秀珍
被  上訴人  常春籐社區公寓大廈管理委員會

法定代理人  詹甘米
訴訟代理人  施文哲
            林明正律師
複  代理人  蔡金峰律師
            陳奕霖律師
上列當事人間請求確認區分所有權人會議決議無效事件，上訴人
對於中華民國109年8月31日臺灣士林地方法院109年度訴字第122
4號第一審判決提起上訴，本院於110年1月13日言詞辯論終結，
判決如下：
    主      文
上訴駁回。
第二審訴訟費用由上訴人負擔。
    事實及理由
壹、程序方面：
    上訴人經合法通知未於言詞辯論期日到場，核無民事訴訟法
    第386條所列各款情形，爰依被上訴人之聲請，由其一造辯 
     論而為判決。　　　　
貳、實體方面：　　　　
一、上訴人主張：伊係位於新北市○○區○○街000巷00號至60號常
    春籐社區（下稱系爭社區）之區分所有權人，依系爭社區管
    理規約第4 條第1 項規定，系爭社區管理委員會管理委員之
    選任方式及選舉程序，應由區分所有權人會議以不記名投票
    選舉之，未依規約選舉程序辦理而當選者，應屬無效；而系
    爭社區於民國106 年3 月12日第22屆、107 年3 月11日第23
    屆、108 年3 月17日第24屆之區分所有權人會議（各稱22、
    23、24屆會議，下合稱系爭會議），均未依上開規定選任管
    理委員，有部分委員僅依自願或直接連任之方式擔任，亦未
    給予住戶提問機會，致伊未能選上第24屆管理委員，無法就
    住戶事宜進行討論及決策，且各該屆委員在該屆所為決議影
    響社區極大，於本屆（即第25屆）選舉程序始歸於正常，系
    爭會議關於選任第22、23、24屆管理委員之決議（下合稱系
    爭決議），係違反系爭社區管理規約第4 條第1 項規定，應
    為無效等語。爰依民事訴訟法第247條第1項之規定，求為命
    確認系爭決議無效之判決。原審為上訴人敗訴之判決，上訴
    人聲明不服，提起上訴。並上訴聲明：㈠原判決廢棄；㈡確認
    系爭決議無效。
二、被上訴人則以：系爭決議選任之管理委員任期皆已屆期，上
    訴人請求確認過去之法律關係，無助於解決紛爭，難認有確
    認利益；又上訴人應係主張系爭決議之決議方法違背法令，
    然其並未類推適用民法第56條第1 項規定，於出席系爭會議
    當場表示異議，並於3 個月內提起訴訟，自無從爭執系爭決
    議之效力。再者，系爭社區之管理委員留任有其歷史原因，
    此係因很多住戶前經當選管理委員仍不願擔任，故區分所有
    權人會議就此多年採行自願留任及抽籤制度，而第25屆亦已
    依規約前開規定產生管理委員；至上訴人所陳關於系爭社區
    之排水管等糾紛，則與系爭決議是否無效無關等語，資為抗
    辯。並答辯聲明：上訴駁回。
三、查，系爭會議為系爭決議時，未依系爭社區管理規約第4 條
    第1 項規定進行，而第25屆已依規約前開規定產生管理委員
    之事實，為兩造所不爭執，復有系爭會議紀錄、系爭決議可
    據（見本院卷第83至232頁），且經本院向新北市淡水區公
    所調取系爭社區自106年至109年之報備資料核閱無誤（見本
    院卷第233頁），堪信為真實。
四、上訴人依民事訴訟法第247條第1項之規定，請求確認系爭決
    議無效，是否有據?
　㈠按法律行為，不依法定方式者，無效。但法律另有規定者，
    不在此限，民法第73條定有明文。次按民法第56條第1項本
    文規定：總會之召集程序或決議方法，違反法令或章程時，
    社員得於決議後3個月內請求法院撤銷其決議。總會決議係
    由同一內容之多數意思表示合致而成立之合同（協同）行為
    ，亦屬法律行為。是民法第56條第1項既已就總會之決議方
    法違反法令者，另規定其效力為得撤銷，自無從再適用同法
    第73條本文規定，認決議方法違反法令者為無效。前開規定
    及說明，依公寓大廈管理條例第1條第2項規定，於區分所有
    權人會議之決議亦有適用。
　㈡查，上訴人主張系爭決議無效，係以系爭決議未依系爭社區
    管理規約第4 條第1 項規定，就系爭社區管理委員會管理委
    員之選任方式及選舉程序，由區分所有權人會議以不記名投
    票選舉；然管理委員之選舉，係區分所有權人以合同（協同
    ）行為決定管理委員人選，性質上亦屬區分所有權人會議之
    決議，系爭社區管理委員之選舉，未依系爭社區管理規約第
    4 條第1 項規定，乃屬決議方法之違反，縱令系爭社區管理
    委員選舉之決議方法，與規約之前開規定有違，依前揭說明
    ，亦僅得依民法第56條第1項規定，於系爭決議後3個月內請
    求法院撤銷其決議。而系爭決議係分別於106 年3 月12日（
    22屆）、107 年3 月11日（23屆）、108 年3 月17日（24屆
    ）作成（見本院卷第83、92、137、147、187、192頁），上
    訴人自陳未於系爭決議作成後3個月內起訴請求法院撤銷（
    見本院卷第267頁），其逕行提起本訴請求確認系爭決議無
    效，即非正當。　
　㈢又按確認法律關係成立或不成立之訴，以確認現在之法律關
    係為限，如已過去或將來應發生之法律關係，則不得為此訴
    之標的（最高法院49年台上字第1813號判例意旨參照）。查
    系爭決議係關於系爭社區第22、23、24屆管理委員之選舉，
    而前開管理委員之任期皆已屆滿，第25屆管理委員已產生及
    就任（見本院卷第400頁），第22、23、24屆管理委員自任
    期屆滿日起視同解任（公寓大廈管理條例第29條第4項參照
    ），系爭社區與該等管理委員之委任法律關係，亦已經消滅
    而屬過去之法律關係，並無過去之法律關係延至目前仍繼續
    發生存否問題，上訴人仍請求確認系爭決議無效，即無受確
    認判決法律上之利益，其提起本件確認之訴，仍非正當。 
　㈣綜上，系爭社區第22、23、24屆管理委員之選舉，未依系爭
    社區管理規約第4 條第1 項規定，乃屬決議方法之違反，上
    訴人未於系爭決議作成後3個月內起訴請求法院撤銷，其訴
    請確認系爭決議無效，於法不合；又系爭決議係關於系爭社
    區第22、23、24屆管理委員之選舉，而前開管理委員之任期
    皆因屆滿而解任，與系爭社區之委任關係已屬過去之法律關
    係，無受確認判決法律上之利益；故上訴人依民事訴訟法第
    247條第1項之規定，請求確認系爭決議無效，即屬無據。
五、從而，上訴人依民事訴訟法第247條第1項之規定，請求確認
    系爭決議無效，並非正當，不應准許。原審為上訴人敗訴之
    判決，核無不合。上訴意旨指摘原判決不當，求予廢棄改判
    ，為無理由，應駁回其上訴。
六、本件事證已臻明確，兩造其餘之攻擊或防禦方法及所用之證
    據，經本院斟酌後，認為均不足以影響本判決之結果，爰不
    逐一論列，附此敘明。
七、據上論結，本件上訴為無理由，依民事訴訟法第449條第1項
    、第78條、第463條、第385條第1項前段，判決如主文。　
中　　華　　民　　國　　110 　年　　1 　　月　　27　　日
              民事第十四庭  
                  審判長法  官  蔡和憲
                        法  官  湯千慧 
                        法  官  邱靜琪 
正本係照原本作成。
如不服本判決，應於收受送達後20日內向本院提出上訴書狀，其
未表明上訴理由者，應於提出上訴後20日內向本院補提理由書狀
（均須按他造當事人之人數附繕本）上訴時應提出委任律師或具
有律師資格之人之委任狀；委任有律師資格者，另應附具律師資
格證書及釋明委任人與受任人有民事訴訟法第466 條之1第1項但
書或第2項（詳附註）所定關係之釋明文書影本。如委任律師提
起上訴者，應一併繳納上訴審裁判費。
中　　華　　民　　國　　110 　年　　1 　　月　　27　　日

　　　　　　　　　　　　書記官  張淨卿
附註：
民事訴訟法第466條之1（第1項、第2項）：
對於第二審判決上訴，上訴人應委任律師為訴訟代理人。但上訴
人或其法定代理人具有律師資格者，不在此限。
上訴人之配偶、三親等內之血親、二親等內之姻親，或上訴人為
法人、中央或地方機關時，其所屬專任人員具有律師資格並經法
院認為適當者，亦得為第三審訴訟代理人。